【裁判字號】    99,上易,1005
【裁判日期】    991130
【裁判案由】    家庭暴力之恐嚇
【裁判全文】
臺灣高等法院高雄分院刑事判決        99年度上易字第1005號
上  訴  人  臺灣屏東地方法院檢察署檢察官
被      告  陳明治
上列上訴人因被告家庭暴力之恐嚇案件，不服臺灣屏東地方法院
99年度易字第426 號中華民國99年8 月19日第一審判決（起訴案
號：臺灣屏東地方法院檢察署99年度上字第116 號），提起上訴
，本院判決如下：
    主  文
上訴駁回。
    理  由
一、公訴意旨略以：被告陳明治與陳吳秋桂係母子，二人為家庭
    暴力防治法第3 條第3 款之家庭成員，被告陳明治於民國98
    年4 月20日下午1 時許，在屏東縣恆春鎮○○里○○路846
    巷3 住處內，與陳吳秋桂因細故發生爭執，竟基於恐嚇之犯
    意，至廚房持菜刀揮向陳吳秋桂，並朝其丟椅子, 致陳吳秋
    桂心生畏懼，並立即報警，因認被告涉犯刑法第305 條之恐
    嚇罪嫌。
二、按犯罪事實應依證據認定之，無證據不得認定犯罪事實；又
    不能證明被告犯罪者，應諭知無罪之判決，刑事訴訟法第15
    4 條第2 項、第301 條第1 項分別定有明文。次按事實之認
    定，應憑證據，如未能發現相當證據，或證據不足以證明，
    自不能以推測或擬制之方法，以為裁判之基礎；又認定犯罪
    事實所憑之證據，雖不以直接證據為限，間接證據亦包括在
    內，然而無論直接或間接證據，其為訴訟上之證明，須於通
    常一般之人不致有所懷疑，而得確信其為真實之程度者，始
    得據為有罪之認定；再認定不利於被告之事實，須依積極證
    據，苟積極證據不足為不利於被告事實之認定時，即應為有
    利於被告之認定，更不必有何有利之證據，最高法院著有40
    年台上字第86號判例、76年台上字第4986號判例及30年上字
    第816 號判例，可資參照。
三、本件公訴人認被告涉有前揭恐嚇罪嫌，無非係以被告之供述
    ，證人陳吳秋桂於警訊中之證述、診斷證明書、現場照片等
    為其主要論據。訊據被告堅決否認有何恐嚇之犯行，辯稱：
    否認犯罪，我不知道發生什麼事情，我是隨救難大隊去社頂
    搜尋失蹤的阿婆，回來後我覺得精神上很痛苦等語。經查：
  (一)證人陳吳秋桂固先於第1 次警詢中證稱：98年4 月20日下午
    1 時許，被告從外面回來，我跟他說長輩向他問候要回應，
    被告就開始大發脾氣，而且拿起椅子往我身上摔，前兩次我
    有擋住第三次就被他拿椅子打到腳，當時在我家的親戚及鄰
    居上前攔住他，然後我就跑出去，有次酒後他有拿菜刀威脅
    要殺我和媳婦，傷害部分不告訴等語（警卷第5-6 頁）。惟
    陳吳秋桂嗣於第2 次警詢中證稱：98年4 月20日下午1 時許
    ，我和陳明治發生口角，致使我誤會他拿菜刀是要恐嚇我，
    我一時嚇到才會向警方報案，他不可能有恐嚇我的意思等語
    （警卷第8 頁）。惟證人陳吳秋桂98年4 月20日第一次警詢
    中並未告稱被告於98年4 月20日下午1 時有任何恐嚇之情節
    ，只是拿椅子丟伊，致伊受傷之傷害情形，嗣於99年2 月11
    日第二次警詢時始改稱：當時伊與被告發生口角，係被告剛
    好切菜要煮始遭誤會等語，前後證述不一，已見瑕疵，則實
    情為何究非無疑。
  (二)參以本案之起，雖係證人陳吳秋桂至警局提出告訴，惟觀諸
    證人陳吳秋桂前開第1 次警詢內容可知，其所申訴之事實除
    前開被告於98年4 月20日亂摔椅子之情節外，復稱：我因家
    庭暴力案有受傷過，但都沒有去驗傷，身體及頭部都有受傷
    過，均是徒手毆打我的頭部較多，有次酒後他有拿菜刀威脅
    要殺我和我媳婦等語（見警卷第5 頁），可知證人陳吳秋桂
    申訴之內容係被告平日徒手毆打伊，又曾於酒後持菜刀威脅
    要殺伊及媳婦之行為，並非指被告於98年4 月20日下午1 時
    有何恐嚇之犯行，是以縱認證人係被告之母，不致無端申告
    ，亦無從以上開第1 次警詢筆錄作為認定被告於98年4 月20
    日下午1 時之恐嚇犯行之證據，至為明確。
  (三)又證人陳吳秋桂於原審訊問時已明確結證：98年4 月20日的
    前幾天，因被告是紅字會救難大隊成員，去山上搜救一個失
    蹤的80幾歲的阿婆，回家以後精神狀況不佳，沒有事情就要
    打人，摔東西，我很害怕，他拿菜刀在切菜，我說你為什麼
    現在下午一點多還在切菜，我說我有煮菜，你為什麼沒有吃
    ，還在煮菜，他回頭表情很恐怖，很害怕，我就趕快跑，早
    上他有丟我椅子，我有瘀青，我就趕快跑去報警，警察跟我
    來，他就躺在床上，他太太跟我說他怪怪的，後來有去神明
    壇看，神明壇作法以後，他就平靜下來，現在都好好，沒有
    生氣，他現在有工作，他就讀屏東中學，有保送大學，但是
    家境不許可，他有二個小孩，一個十一個月，另一個三歲，
    我有錯，我沒有注意到他精神狀況，我要撤回告訴，他平常
    很好等語（原審卷第14頁）。觀諸上開證人之證述，被告於
    98年4 月20日下午1 時係拿菜刀切菜，回頭時表情很恐怖，
    並非持菜刀向證人揮砍，亦無出言恐嚇證人之情事，而被告
    與證人既生口角，因此臉色難看，尚不能逕認係惡害通知之
    意，則檢察官認被告至廚房持菜刀向證人揮砍云云，已嫌無
    據。至被告固有朝其丟椅子之傷害犯行，亦係當日上午之情
    形（此部分未據告訴），與檢察官所指之當日下午1 時許之
    情節無涉甚明。
  (四)再卷附之診斷證明書、現場照片僅能佐證被告有以椅子摔向
    陳吳秋桂，致陳吳秋桂受傷，然陳吳秋桂就傷害部分並未告
    訴，是診斷證明書、相片只能證明被告傷害之行為，亦無從
    證明被告有公訴人所指之恐嚇犯行。此外，復查又無其他積
    極、確切之證據足以證明被告涉有公訴意旨所指之恐嚇危害
    安全犯行，不能證明被告犯罪。
  (五)綜上所述，被告前開所辯，尚屬可採，從而檢察官所持之前
    開論據，均無法採為認定被告犯罪之證據；此外，檢察官復
    未提出其他積極證據足資證明被告有何恐嚇之犯行，被告被
    訴恐嚇罪自屬不能證明。
四、原審因而以不能證明被告犯恐嚇罪，而為被告無罪之諭知，
    核無違誤；檢察官上訴意旨，猶執前詞，指摘原判決不當，
    為無理由，應予駁回。
據上論斷，應依刑事訴訟法第368 條，判決如主文。
本案經檢察官陳宗吟到庭執行職務。
中    華    民    國    99    年    11    月    30    日
                  刑事第七庭    審判長法  官 莊飛宗
                                      法  官 謝宏宗
                                      法  官 蔡廣昇
以上正本證明與原本無異。
不得上訴。
中    華    民    國    99    年    11    月    30    日
                                      書記官 曾允志

司法院資訊處製作；財團法人民間司法改革基金會備份。
